臺灣花蓮地方法院民事小額判決  
110年度花原小字第31號
原      告  泰安產物保險股份有限公司

法定代理人  李松季  
訴訟代理人  陳培瑜  
            羅健國  
            蕭世駿  
被      告  李明宗  
上列當事人間請求侵權行為損害賠償事件，本院於民國110年12
月9日言詞辯論終結，判決如下：
    主      文
被告應給付原告新臺幣貳萬參仟肆佰元，及自民國110年7月30日
起至清償日止，按年息百分之五計算之利息。
原告其餘之訴駁回。
訴訟費用新臺幣壹仟元由被告負擔新臺幣柒佰捌拾伍元，餘由原
告負擔。
本判決第一項得假執行。但被告如以新臺幣貳萬參仟肆佰元為原
告供擔保後，得免為假執行。　　
　　事實及理由
一、原告主張：被告於民國109年9月20日上午10時39分許，駕駛
    車牌號碼為000-0000號普通重型機車（下稱系爭機車），於
    花蓮縣○○鄉○○村○○00號前，因行駛不慎撞到原告所承保、由
    訴外人藍敏桂所有且由其駕駛之車牌號碼為000-0000號自用
    小客車（下稱系爭汽車），致系爭汽車受損（下稱系爭車禍
    ），原告已依保險契約支付修車費用新臺幣（下同）29,808
    元。爰依民法第184條第1項前段、保險法第53條第1項規定
    ，請求被告賠償上開維修費用等語。並聲明：被告應給付原
    告29,808元，及自起訴狀繕本送達被告翌日起至清償日止，
    按年息5%計算之利息。
二、被告則以：我沒有錯，是路權的問題，當地有兩條路，一條
    是機車及腳踏車在走，另一條是汽車過的，發生車禍的那條
    路就是機車過的，因為很狹小，原告承保之車輛駕駛可能是
    外地人，不清楚路況才開進去。車禍當時我們兩方的車輛都
    有移動，且現場有死角，我反應不及，如果沒有原告保戶的
    車，就不會發生車禍。我雖被吊銷駕照，但車子快沒有油了
　　，所以我才騎去加油，才發生車禍。車禍地點是一個轉角，
    對方的車已經擋到我的視線，車主也無按喇叭警示我，他也
    有行車紀錄器，也沒拍到車禍狀況。我認為對方也要負過失
    責任，因為道路狹窄，不適合汽車通行等語。並聲明：原告
    之訴駁回。
三、本院之判斷：　
　㈠按汽車行駛時，駕駛人應注意車前狀況及兩車並行之間隔，
    並隨時採取必要之安全措施，不得在道路上蛇行，或以其他
    危險方式駕車。汽車除行駛於單行道或指定行駛於左側車道
    外，在未劃分向線或分向限制線之道路，應靠右行駛。道路
    交通安全規則第94條第3項、第95條第1項前段定有明文。經
    查，由本院調取之花蓮縣警察局吉安分局110年7月13日吉警
    交字第1100015241號函附之系爭車禍之道路交通事故調查報
    告表㈠、㈡、交通事故調查調查筆錄、道路交通事故當事人登
    記聯單、舉發違反道路交通管理事件通知單、公路監理電子
    閘門資料、道路交通事故現場圖、現場照片等資料（見本院
    卷第61至67頁、第72至73頁、第78至87頁），可知系爭車禍
    為當時駕照遭吊銷之被告於上開時間駕駛系爭機車於花蓮縣
    ○○鄉○○村○○00號前之道路與藍敏桂所駕駛之系爭汽車發生擦
    撞，並致系爭汽車受損。系爭車禍發生之道路並無車道分向
    線等情。又被告於警詢時陳稱：我駕駛系爭機車行駛花蓮縣
    ○○鄉○○村○○00號欲行駛至加油站，行車方向由西向東，要轉
    彎的時候不慎擦撞到系爭汽車。距離對方10幾公分，我轉彎
    的時候來不及反應就撞到了。我車輛有移動現場等語（見本
    院卷第64頁）。藍敏桂則稱：我駕駛系爭汽車於銅蘭22號南
    往北行駛，對方駕駛系爭汽車由銅蘭22號北往南方向行駛，
    對方直行時擦撞到我的車輛左邊，對方突然我車輛靠，致發
    生擦撞。距離對方大概20公分，因為對方突然往我車子靠，
    我來不及反應，我當下報警處理，車輛我沒有移動，對方有
    移動等語（見本院卷第63頁）。由雙方於警詢之陳述，並參
    酌上開道路交通現場圖之內容，可知雙方之行車動線，應為
    被告駕駛系爭機車先由西往東方向之道路右轉進入銅蘭22號
    前之道路（該道路為南北向）後，隨即即與原即由南往北方
    向行駛於銅蘭22號前之道路上之藍敏桂所駕駛之系爭汽車發
    生擦撞。而被告陳稱轉彎不久後即撞擊系爭汽車，顯見車禍
    發生在距離轉彎處附近，此時，被告既為轉彎車，於轉彎後
    進入另一方向之道路時，自應隨時注意車前狀況，並於確認
    前方無車後始得繼續行進。又被告於本院審理時雖稱車禍後
    雙方均有移動車輛等語，但依雙方於警詢時之陳述，藍敏桂
    係稱我當下報警處理，車輛我沒有移動，對方有移動等語。
    被告則稱：我車輛有移動現場，對方報案的等語，被告於本
    院所述藍敏桂車禍當時亦有移動車輛等情，與藍敏桂所述並
    不相同，惟被告於警詢時根本未提到系爭汽車於車禍後有移
    動之情，且衡諸常情，車禍發生後，為保留現場以釐清肇事
    責任，通常車禍當事人會盡可能不移動車輛。又被告就系爭
    汽車於車禍後有移動等情並未再舉證證明之，故被告此部所
    述，並不可採，系爭汽車於車禍後應未移動等情，應可認定
    。再依道路交通事故現場圖示，上開車禍發生之道路總寬度
    為3.1公尺，系爭汽車於車禍後隨即停下，其停止位置，車
    身離系爭機車行駛之對向車道邊緣線最近處尚有1.5至1.8公
    尺之寬度（見本院卷第65頁），換言之，系爭汽車於車禍當
    時確實有緊靠右側行駛，並預留約一半之車道寬度讓對向車
    道通行。衡情應無過失可言，而被告於車禍發生時應係未注
    意車前狀況，於轉彎時未先確認注意欲進入之車道上有無來
    車，隨即轉彎，並於轉彎後又未靠右側行駛，始會與當時已
    靠右側行駛之對向來車即系爭汽車發生碰撞。至於被告辯稱
    系爭車禍發生道路自小客車禁止進入等節，經本院函詢道路
    管理機關即花蓮縣秀林鄉公所，該公所回復略以：...道路
    確為鄉道且為本所管養。三、該路段並無禁止自小客車進入
    等語，此有該公所110年11月26日秀鄉建字第1100029051號
    函1份在卷可參（見本院卷第145頁），亦與被告所述不同。
    是以，本院審酌上開事證，認系爭車禍應全為被告過失所致
    ，即可認定。
　㈡次按因故意或過失，不法侵害他人之權利者，負損害賠償責
    任。被保險人因保險人應負保險責任之損失發生，而對於第
    三人有損失賠償請求權者，保險人得於給付賠償金額後，代
    位行使被保險人對於第三人之請求權；但其所請求之數額，
    以不逾賠償金額為限。民法第184條第1項前段、保險法第53
    條第1項亦有明定。查原告為承保系爭汽車之保險公司，其
    已依保險契約給付系爭汽車於系爭車禍中受損之維修費用29
　　,808元等節，有其提出之系爭汽車行車執照、車輛維修照片
　　、估價單、統一發票、結帳工單、賠款申請書及計算書等影
    本為證（見本院卷第41至53頁、第153至155頁），又系爭車
    禍全為被告過失所致等情，業經本院認定如上，故原告依上
    開規定，代位請求被告負侵權行為損害賠償之責，應屬有據
　　。
　㈢復按物被毀損時，被害人除得依民法第196條請求賠償外，並
    不排除民法第213條至第215條之適用。依民法第196條請求
    賠償物被毀損所減少之價額，得以修復費用為估定之標準，
    但以必要者為限（例如：修理材料以新品換舊品，應予折舊
    ）。被害人如能證明其物因毀損所減少之價額，超過必要之
    修復費用時，就其差額，仍得請求賠償（最高法院77年5月1
    7日第9次民事庭會議決議參照）。故車輛有關零件部分之修
    復，既以新零件更換被損害之舊零件，則於計算損害賠償額
    時，自應將零件折舊部分予以扣除。又依行政院所頒固定資
    產耐用年數及固定資產折舊率之規定，小客車之耐用年數為
    5年，依定率遞減法每年折舊率為千分之369，其最後一年之
    折舊額，加計歷年折舊累積額，其總和不得超過該資產成本
    原額之10分之9，而車輛使用期間若已逾5年者，折舊後之殘
    值以成本10分之1為合度。經查，系爭汽車為104年10月出廠
    ，有上開行車執照影本1份可證，而修復費用係含板金費5,5
    94元、塗裝費17,094元、零件費7,120元等，亦有上開估價
    單及統一發票等件可佐，則系爭汽車自出廠日104年10月起
    至發生車禍日即109年9月20日止，已使用5年，參酌上開說
    明，該車扣除折舊後之零件材料費為712元（計算式：7,120
    ×10%＝712），再加上板金費5,594元、塗裝費17,094元，故
    原告得向被告請求之車輛修復費用金額應為23,400元（計算
    式：712＋5,594＋17,094＝23,400）。
四、綜上所述，原告依上開規定，訴請被告給付其23,400元，及
    自起訴狀繕本送達被告翌日即110年7月30日（見本院卷第93
    頁送達證書）起至清償日止，按年息5%計算之利息，為有理
    由，應予准許，逾此部分之請求，則非有據，應予駁回。
五、本件係就民事訴訟法第436條之8第1項適用小額程序所為被
    告部分敗訴之判決，依同法第436條之20規定，就原告勝訴
    部分應依職權宣告假執行。另依同法第392條第2項規定，職
    權宣告被告為原告預供相當金額為擔保後，得免為假執行。
六、本件事證已臻明確，兩造其餘攻擊、防禦方法及證據，經核
    均與結論之判斷，不生影響，爰不一一論述，附此敘明。
七、訴訟費用負擔之依據：民事訴訟法第79條、第436條之19第1
    項。
中    華    民    國   110    年    12    月    23    日
                  花蓮簡易庭    法  官  鍾志雄　　
以上正本係照原本作成。
如不服本判決，應於送達後20日內，向本院提出上訴狀，並繳納
上訴審裁判費 (上訴狀須表明上訴理由並須按他造當事人之人數
附繕本)，如委任律師提起上訴者，應一併繳納上訴審裁判費。
對於小額程序之第一審判決之上訴，非以其違背法令之理由，不
得為之。且上訴狀內應記載表明（一）原判決所違背之法令及其
具體內容。（二）依訴訟資料可認為原判決有違背法令之具體事
實者。 
中　　華　　民　　國　　110 　年　　12　　月　　23　　日
                                書記官  胡釋云